---
title: "Statystyka w analizie danych - projekt 1"
author: "Michał Belniak, Wojciech Wolny"
date: "7 11 2020"
output: html_document
---

```{r setup, include=FALSE}
knitr::opts_chunk$set(echo = TRUE)
require(tidyverse)
require(magrittr)
```


#### Zadanie 1a - wyznaczenie procentowych zmian kursów otwarcia:

```{r Zadanie 1a}
df_PLAY = read.csv('PLAY.mst')
names(df_PLAY) = c('ticker', 'date', 'open', 'high', 'low', 'close', 'vol')
open_changes_PLAY = with(df_PLAY, c(NA, 100*diff(open)/open[1:length(open) - 1]))

df_VRG = read.csv('VRG.mst')
names(df_VRG) = c('ticker', 'date', 'open', 'high', 'low', 'close', 'vol')
open_changes_VRG = with(df_VRG, c(NA, 100*diff(open)/open[1:length(open) - 1]))
```


#### Zadanie 1b - stworzenie histogramów oraz wykresów pudełkowych zmian kursów otwarcia:

```{r Zadanie 1b}
hist(open_changes_PLAY,
     breaks = seq(-10, 10, by = 0.5),
     prob = T,
     xlim=c(-10,10),
     xlab = 'Zmiana kursu otwarcia [%]',
     ylab = 'Częstość występowania',
     main = 'Histogram procentowych zmian kursu PLAY')

hist(open_changes_VRG,
     breaks = seq(-10, 10, by = 0.5),
     prob = T,
     xlim=c(-10,10),
     xlab = 'Zmiana kursu otwarcia [%]',
     ylab = 'Częstość występowania',
     main = 'Histogram procentowych zmian kursu VRG')

boxplot(open_changes_PLAY, open_changes_VRG,
        xlab = 'Zmiana kursu otwarcia [%]',
        names = c('PLAY', 'VRG'),
        main = 'Porównanie - PLAY i VRG',
        horizontal = TRUE)
grid()

```

#### Zadanie 1c - estymacja parametrów rozkładw normalnych: 

```{r Zadanie 1c}
mean_PLAY = mean(open_changes_PLAY, na.rm = T)
std_dev_PLAY = sd(open_changes_PLAY, na.rm = T)

mean_VRG = mean(open_changes_VRG, na.rm = T)
std_dev_VRG = sd(open_changes_VRG, na.rm = T)
```

Dla spółki PLAY wyestymowane parametry rozkładu normalnego postaci $\mathcal{N}(μ, \sigma^2)$ wynoszą: $$μ = `r mean_PLAY`$$ $$\sigma = `r std_dev_PLAY`$$

Dla spółki VRG wyestymowane parametry rozkładu normalnego postaci $\mathcal{N}(μ, \sigma^2)$ wynoszą: $$μ = `r mean_VRG`$$ $$\sigma = `r std_dev_VRG`$$

#### Zadanie 1d - graficzne porównanie histogramów oraz wyestymowanych rozkładów normalnych:

```{r Zadanie 1d}
hist(open_changes_PLAY,
     breaks = seq(-10, 10, by = 0.5),
     prob = T,
     xlim=c(-10,10),
     xlab = 'Zmiana kursu otwarcia [%]',
     ylab = 'Częstość występowania',
     main = 'Histogram procentowych zmian kursu PLAY\n oraz estymowany rozkład normalny')

curve(dnorm(x, mean = mean_PLAY, sd = std_dev_PLAY), add = T, col = 'red', -10, 10)

hist(open_changes_VRG,
     breaks = seq(-10, 10, by = 0.5),
     prob = T,
     xlim=c(-10,10),
     xlab = 'Zmiana kursu otwarcia [%]',
     ylab = 'Częstość występowania',
     main = 'Histogram procentowych zmian kursu VRG\n oraz estymowany rozkład normalny')

curve(dnorm(x, mean = mean_VRG, sd = std_dev_VRG), add = T, col = 'red', -10, 10)
```


```{r Zadanie 2}
df_ORANGE = read.csv('ORANGEPL.prn')
names(df_ORANGE) = c('ticker', 'zero column', 'date', 'time', 'open', 'high', 'low', 'close', 'vol', 'second zero column')
df_ORANGE_09 = df_ORANGE[20200901 <= df_ORANGE$date & df_ORANGE$date < 20201001, ]
df_ORANGE_09_25_12 = df_ORANGE[20200925 == df_ORANGE$date & df_ORANGE$time >= 120000 & df_ORANGE$time < 140000, ]
```

### Zadanie 2 Przedstawienie wyników dla spółki Orange we wrześniu 2020.

#### Zadanie 2a Przedstawienie liczby transakcji akcji spółki Orange.

```{r Zadanie 2a}
len_faza_otw = nrow(df_ORANGE_09[df_ORANGE_09$time <= 90000, ])
len_faza_zam = nrow(df_ORANGE_09[df_ORANGE_09$time >= 170000, ])
len_faza_not_ciagle = nrow(df_ORANGE_09[df_ORANGE_09$time > 90000 & df_ORANGE_09$time < 170000, ])
df_faza_not_ciagle = df_ORANGE_09[df_ORANGE_09$time > 90000 & df_ORANGE_09$time < 170000, ]
fazy_notow <- data.frame(c(len_faza_otw, len_faza_not_ciagle, len_faza_zam), row.names = c('faza otwarcia', 'notowanie ciągłe', 'faza zamknięcia'))

```

Zakładam, że faza fixingu otwarcia otwarcia dotyczy wyłącznie transakcji o równo 9:00:00, a faza fixingu zamknięcia to wszystkie transakcje po 17:00:00.

```{r Zadanie 2ai}
barplot(c(len_faza_otw, len_faza_not_ciagle, len_faza_zam),
        names.arg = c('faza otwarcia', 'notowanie ciągłe', 'faza zamknięcia'),
        ylab = "Liczba transakcji",
        xlab = "Faza",
        main = "Liczby transakcji dla kolejnych faz giełdy we wrześniu 2020")
```


```{r Zadanie 2aii}
mat_ora = matrix(nrow = 8, ncol = 30)
for (i in 1:30){
        for (j in 9:16){
                mat_ora[j-8, i] <- nrow(df_faza_not_ciagle[df_faza_not_ciagle$date == 20200900+i & df_faza_not_ciagle$time >=j*10000 & df_faza_not_ciagle$time < (j+1)*10000,])
        }
}
mat_ora = mat_ora[,colSums(mat_ora != 0) > 0]
trans_nr_h_ORA = with(df_faza_not_ciagle, df_faza_not_ciagle$time%/%10000)
hist(trans_nr_h_ORA,
     prob=T,
        ylab = "Gęstość transakcji",
        xlab = "Godzina",
        main = "Gęstość transakcji dla kolejnych godzin pracy giełdy we wrześniu 2020")

boxplot(t(mat_ora),
        xlab = 'Liczba transakcji',
        ylab='Godzina dnia',
        names = c(9:16),
        main = 'Porównanie rozkładu transakcji w fazie notowań ciągłych',
        horizontal = TRUE)



trans_nr_min_ORA = with(df_faza_not_ciagle, strptime(sprintf("%06d",df_faza_not_ciagle$time),format='%H%M%S'))
hist(trans_nr_min_ORA,
     breaks = "mins",
     main="Histogram transakcji w trakcie dnia dla spółki Orange we wrześniu 2020",
     xlab="Czas dnia",
     ylab="Gęstość transakcji")
```

#### Zadanie 2b Przedstawienie wyników dla spółki Orange 25 września 2020 w przedziale czasowym od 12:00 do 14:00.
```{r Zadanie 2b}
trans_min_ORA = with(df_ORANGE_09_25_12, ifelse((df_ORANGE_09_25_12$time - 120000)%/%100 > 60, (df_ORANGE_09_25_12$time - 120000)%/%100 - 40, (df_ORANGE_09_25_12$time - 120000)%/%100))
table_trans_min_ORA = tabulate(trans_min_ORA)
table_trans_min_ORA <- append(table_trans_min_ORA, 0, 0)
table_trans_min_ORA = setNames(table_trans_min_ORA, 1:120)

print(table_trans_min_ORA)

lambda = mean(trans_min_ORA)
```

Dla spółki Orange wyestymowany parametr lambda rozkładu Poissona wynosi: $$\lambda = `r lambda`$$

```{r Zadanie 2biii, warning= FALSE}
hist(trans_min_ORA,
     breaks=120,
     prob=T,
     xlim=c(0,120),
     xlab = 'Minuta od 12:00 25 września 2020',
     ylab = 'Gęstość transakcji',
     main = 'Gęstość transakcji w kolejnych minutach od 12 do 14 25 września 2020'
     )
curve(dpois(x,  lambda = lambda), add = T, col = 'red',0,120)
```
